【裁判字號】    97,交聲,681
【裁判日期】    970530
【裁判案由】    聲明異議
【裁判全文】
臺灣高雄地方法院刑事裁定             97年度交聲字第681號
原處分機關  高雄市政府交通局
異  議  人
即受處分人  乙○○
上列受處分人因聲明異議案件，對於高雄市政府交通局97年3 月
19日所為之處分（原處分案號：高市交裁字第裁32-B00000000號
），聲明異議，本院裁定如下：
    主  文
原處分撤銷。
乙○○不罰。
    理  由
一、本件原處分機關高雄市政府交通局係以：案外人丙○○所有
    之ZNF-668 號輕型機車（下稱系爭機車），於民國96年3 月
    1 日上午9 時55分許，行經高雄市鼎力陸橋與焚化爐便道口
    （下稱系爭路口）設有燈光號誌管制之交岔路口時，駕駛人
    未遵守燈光號誌管制而直接闖越紅燈，適舉發單位高雄市政
    府警察局交通大隊第一中隊第二分隊員警丁○○、甲○○於
    該處值勤，發現該機車駕駛人違規後即以手勢指揮並鳴笛示
    意停車，詎該駕駛人見狀，竟拒絕停車接受稽查逃逸，嗣經
    丁○○警員記下系爭機車車牌號碼，並查明機車所有人為丙○○後，逕行以丙○○所有之系爭機車有違反前揭道路交通
    管理處罰條例第53條第1 項及同條例第60條第1 項規定之交
    通違規行為予以製單舉發，並將舉發通知單送達丙○○，嗣
    丙○○於舉發通知單上所載應到案日期前向原處分機關告知
    應歸責人為本件異議人即受處分人乙○○（下稱異議人），
    ，繼異議人提出申訴，經原處分機關函請舉發單位調查結果
    ，仍認異議人確有前開違規行為，原處分機關乃依上開條文
    、違反道路交通管理事件統一裁罰基準及處理細則（下稱處
    理細則）第43條、第44條及第67條等規定，於97年3 月19日
    以高市交裁字第裁32-B00000000號違反道路交通管理事件裁
    決書裁處異議人罰鍰4,800 元在案。
二、聲明異議意旨略以：系爭機車之所有人為異議人之前夫丙○○，但平常都是異議人在使用該部機車，異議人於前揭時間
    並未騎乘系爭機車行經鼎力陸橋，當天闖紅燈之人並非異議
    人等語。
三、按人民違反法律上之義務而應受行政罰之行為，法律無特別
    規定時，雖不以出於故意為必要，但仍須以過失為其責任條
    件，司法院大法官會議釋字第275 、495 號解釋可資參照。
    又按法院受理交通事件，準用刑事訴訟法之規定，道路交通
    管理處罰條例第89條前段定有明文；是最高法院76年台上字
    第4986號判例「認定犯罪事實所憑之證據，雖不以直接證據
    為限，間接證據亦包括在內，然而無論直接證據或間接證據
    ，其為訴訟上之證明，須於通常一般之人均不致有所懷疑，
    而得確信其為真實之程度者，始得據為有罪之認定，倘其證
    明尚未達到此一程度，而有合理之懷疑存在而無從使事實審
    法院得有罪之確信時，即應由法院為諭知被告無罪之判決」
    所揭示刑事訴訟法上法院認定事實之最重要原則之一，即認
    定被告有罪，就該有罪事實不能有任何合理懷疑存在之原則
    於法院審理行為人違反道路交通管理處罰條例案件時，亦有
    其適用。易言之，法院於審理行為人違反道路交通管理處罰
    條例案件，當踐行完畢調查證據之程序後，為事實之認定時
    ，如就原處分機關所認定之行為人違規之事實仍有合理之訴
    訟上懷疑，而無法百分之百確信行為人確有該當於道路交通
    管理處罰條例各該處罰條文之構成要件事實時，即應依訴訟
    上之待證事實「倘有懷疑，則從被告之利益作解釋」之證據
    法則，作對受處分人有利之認定。
四、經查：
    (一)系爭機車於上揭時、地行經設有燈光號誌管制之系爭交岔
      路口時，確有闖越紅燈且拒絕停車接受稽查而逃逸之情事
      一節，業據證人即本件舉發員警丁○○於本院審理中結證
      稱：本件交通違規係由伊所舉發，伊當時係與甲○○及替
      代役呂忠庭一起執勤，伊等是站在鼎力陸橋與焚化爐便道
      口以西約30公尺處，伊看到系爭機車經過路口時西向東號
      誌是紅燈，因為東西向之號誌係同步，所以伊就判斷當時
      東向西之號誌也是紅燈，而該部機車直接闖越紅燈往西行
      駛並未停等紅燈，所以伊就以手勢指揮示意駕駛人停車並
      鳴笛，但該部機車沒有減速就從伊面前通過，伊就在紅單
      上直接記下該部機車之車牌號碼，至於該部機車之廠牌就
      如同伊寫在紅單上所示是三陽廠牌機車；因為闖紅燈之處
      罰很重，所以伊會特別注意車牌號碼並嘴巴覆誦，而當伊
      要攔下機車時，甲○○也會幫伊記下車牌號碼，如果伊等
      對於車牌號碼不是很確認，就不會輕易開單，所以伊應該
      不可能記錯車牌號碼等語明確（參見本院卷第32至34、37
      、38頁），核與證人甲○○警員於本院審理中結證稱：伊
      於前揭時間確有與丁○○警員在鼎力陸橋與焚化爐便道口
      取締本件交通違規，因為時間已經經過太久，所以伊不記
      得當時舉發之經過，但依據伊等取締闖紅燈之程序，如果
      機車未停車受檢，伊與丁○○警員會同時覆誦車牌號碼，
      待核對無誤後才會開單舉發，如果有一個字不一樣，或一
      個人未記下車牌號碼，伊等就不會開單等語情節相符（參
      見本院卷第45、46頁），並有於左上角記載「三陽」之高
      雄市政府警察局96年3 月1 日高市警交字第B00000000 號
      舉發違反道路交通管理事件通知單1 紙（參見本院卷第12
      頁）、高雄市政府警察局交通大隊第一中隊第二分隊96年
      3 月1 日勤務分派表1 紙（參見本院卷第40頁）、系爭機
      車行車執照影本1 紙（廠牌為三陽；參見本院卷第41之1
      頁）、證人丁○○當庭繪製之現場圖1 紙（參見本院卷第
      42頁）及系爭機車照片4 幀（參見本院卷第49、50頁）在
      卷可稽，固堪認定屬實。另系爭機車平日均係異議人使用
      乙情，亦據證人即系爭機車所有人丙○○於本院審理中結
      證無訛（參見本院卷第36、37頁），且為異議人於本院審
      理中所不爭執（參見本院卷第34、35頁），亦堪認定為真
      。
    (二)惟查，就於上揭時、地騎乘系爭機車闖越紅燈之人是否確
      為本件異議人乙節，證人丁○○警員於本院審理中結證稱
      ：伊有將駕駛人之特徵寫在紅單的左上角，駕駛人是1 名
      年約20歲左右之男子，但因為已經事隔1 年，所以伊無法
      確認駕駛人是否為在庭之異議人，伊當時有看到駕駛人之
      正面及背影，但仍無法確認駕駛人是否為在庭之異議人等
      語（參見本院卷第33、37頁），亦據證人甲○○於本院審
      理中結證稱：伊對在庭之異議人並沒有印象等語（參見本
      院卷第45頁），而觀諸前揭舉發違反道路交通管理事件通
      知單（參見本院卷第12頁），於左上角確係記載「駕駛為
      一男子年約20歲」等語，是本件異議人既為年約30歲之女
      子，則於上揭時、地騎乘系爭機車闖越紅燈之人是否確係
      本件異議人，實確非無疑。此外，復查無其他證據足資證
      明前揭交通違規駕駛人即係本件異議人，則原處分機關所
      認定異議人之違規事實既有合理之訴訟上懷疑，而無法達
      到百分之百確信之程度，參諸前揭說明，即應作對異議人
      有利之認定。
五、綜此，於前揭時、地騎乘系爭機車闖越紅燈之駕駛人是否確
    係本件異議人一節既不無疑義，業如前述，復異議人又非系
    爭機車之所有人，則原處分機關遽以系爭機車違反道路交通
    管理處罰條例第53條第1 項闖紅燈及同條第60條第1 項拒絕
    停車接受稽查逃逸之規定，對於異議人加以處罰，於法尚屬
    無據。從而，本件異議人之異議經核非無理由，應由本院裁
    定將原處分撤銷，另為異議人不罰之諭知，以資適法。
六、據上論斷，應依道路交通案件處理法第20條前段，裁定如主
    文。
中    華    民    國    97    年    5     月    30    日
                      交通法庭  法  官  陳振嘉
以上正本證明與原本無異。
如不服本裁定應於送達後5日內向本院提出抗告狀。
中    華    民    國    97    年    5     月    30    日
                                書記官  顏宗貝


司法院資訊處製作；財團法人民間司法改革基金會備份。
